臺灣高等法院民事裁定　　　　　　　　 100年度破抗字第10號
　抗　告　人　福億建設事業股份有限公司
　清　算人即
　法定代理人　林金木
上列抗告人因破產宣告事件，對於中華民國99年12月31日臺灣臺
北地方法院99年度破字第30號裁定提起抗告，本院裁定如下：
    主  文
抗告駁回。
抗告費用由抗告人負擔。
    理  由
一、抗告意旨：抗告人經營遭遇困境，債務達新台幣（下同）
    7214萬3722元，資產僅餘附表1、2不動產，已不能清償債務
    ，為此聲請宣告破產。詎原法院認上開不動產價值僅1821萬
    1746元，且抗告人積欠稅捐1923萬7382元，遂認抗告人財產
    不足以清償稅捐優先債權，顯無宣告破產實益，因而裁定駁
    回其聲請。惟附表1、2不動產價值達2940萬6588元，足以支
    付程序費用及稅捐；況且破產財團於清償財團費用及財團債
    務尚有剩餘時，即有宣告破產實益，毋須考慮稅捐債權能否
    獲償。則原裁定遽認本件無宣告破產實益，因而駁回抗告人
    聲請；顯有違誤。爰提起抗告請求廢棄原裁定等語。
二、按：
  (一)「破產對債務人不能清償債務者宣告之」、「左列財產為破
    產財團：一、破產宣告時屬於破產人之一切財產，及將來行
    使之財產請求權。二、破產宣告後，破產終結前，破產人所
    取得之財產。專屬於破產人本身之權利及禁止扣押之財產，
    不屬於破產財團」、「破產宣告後，如破產財團之財產不敷
    清償財團費用及財團債務時，法院因破產管理人之聲請，應
    以裁定宣告破產終止」，破產法第57條、第82條第1、2款、
    第148條定有明文。再者，「在破產宣告前，對於債務人之
    財產有質權、抵押權或留置權者，就其財產有別除權。有別
    除權之債權人，不依破產程序而行使其權利」，同法第108
    條第1、2項亦定有明文。再其次，「稅捐之徵收，優先於普
    通債權」「滯納金、利息、滯報金、怠報金、短估金及罰鍰
    等，除本法另有規定者外，準用本法有關稅捐之規定。但第
    6條關於稅捐優先及第38條，關於加計利息之規定，對於罰
    鍰不在準用之列」，稅捐稽徵法第6條第1項、第49條亦定有
    明文。
  (二)債務人之資產已不足清償稅捐等優先債權，他債權人更無受
    償之可能，倘予宣告破產，反而須優先支付破產財團之管理
    、分配所生之費用及破產管理人之報酬等財團費用，將使破
    產財團之財產更形減少，優先債權人即稅捐機關之債權減少
    分配或無從分配，其他債權人更無在破產程式受分配之可能
    ，顯與破產制度之本旨不合（最高法院98年度第4次民事庭
    會議(一)決議意旨參照）。債務人之財產，於破產宣告前，已
    有質權、抵押權或留置權，該等別除權之債權人行使權利後
    ，債務人實質上已無財產，或其財產已不足支付財團費用，
    或破產財團雖勉強可組成，然其破產財團之財產尚不敷清償
    破產財團之費用及財團之債務，縱使予以裁定宣告債務人破
    產，因其他破產債權人已無法藉由破產程式而受到任何清償
    之機會，而無從依破產程式清理其債務時，即無進行破產程
    式之必要（最高法院95年度破抗字第1號裁定意旨參照）
三、經查：
  (一)抗告人業經廢止登記，最後一任董事長為黃福忠（歿）、常
    務董事林金木、江定宇、董事李德和、林麗珍，有台北市政
    府民國（下同）100年4月21日府產業商字第10083092200號
    函暨公司變更登記表、黃福忠除戶謄本在卷（見本院卷48
    至51、61頁）。依公司法第322條第1項，林金木、江定宇、
    李德和、林麗珍均為抗告人之清算人；且依同法第85條第1
    條規定，各清算人均有代表公司權限，故抗告人以林金木為
    法定代理人而提起抗告，洵屬合法，先予說明。
  (二)抗告人債務達7214萬3722元，有債權人清冊可稽〔見本院卷
    第57頁；編號1原債權人中聯信託投資股份有限公司，其債
    權已移轉予馬來西亞商富析資產管理股份有限公司（下稱富
    析公司），見富析公司100年5月31日陳報狀與附件，即本院
    卷72至76頁〕。而抗告人積欠房屋稅422萬5571元、營利事
    業所得稅及營業稅1501萬1811元（不含滯納利息），有台北
    縣政府稅捐稽徵處99年9月2日北稅淡三字第0990025514號函
    、財政部台北市國稅局大安分局99年9月8日財北國稅大安服
    字第0990018825號函在卷（見原審卷第10至71、117至118
    頁）。合計積欠稅捐1923萬7382元（4,225,571+15,011,811
    =19,237,382）
  (三)抗告人資產為附表1、2所示之不動產，亦有財產清冊在卷（
    見本院卷36至43頁）；附表1、2房地價值分別為1877萬2624
    元、1063萬3914元，合計2940萬6588元，亦有華聲科技不動
    產估價師事務所100年2月23日（100）華聲科字第80946號不
    動產鑑定報告書為憑（見外放證物，摘要影本見本院卷第62
    至66頁）。惟附表1房地抵押權人不依破產程序行使別除權
    後，破產財團應剔除1324萬2945元：
    (1)編號1至3房地：價值共343萬0296元，經債權人富析公司
      設定擔保金額226萬元抵押權（見附表1所示Ａ抵押權），
      該公司於100年5月31日陳報債權本金達1820萬7990元，並
      就抵押物行使抵押權（見本院卷72頁、73頁）。故上述房
      地價值於226萬元範圍內應予剔除。
    (2)編號4至6房地：價值共1436萬5860元，經債權人花旗商業
      銀行股份有限公司（下稱花旗銀行）先後設定擔保金額
      800萬元、216萬元抵押權（見附表1所示Ｂ、Ｃ抵押權）
      ，該公司100年6月1日陳報債權本金達1687萬5422元，並
      就抵押物行使權利（見本院卷79、80頁）。茲編號4房屋
      價值達1354萬2915元，於1016萬元範圍內亦應剔除。
    (3)編號5、6土地：價值僅82萬2945元，經債權人蘇希宗設定
      擔保金額128萬元抵押權（見附表1所示Ｄ抵押權；由於編
      號4房屋價值逾花旗銀行Ｂ、Ｃ抵押權金額，故蘇希宗仍
      得就編號5、6土地行使別除權）。蘇希宗100年6月7日陳
      報債權本金達1500萬元，並就抵押物行使權利（見本院卷
      87 頁），上開土地於清償抵押債務後已無殘值。
    合計破產財團應剔除1324萬2945元（2,260,000+10,160,000
    +822,945 =13,242,945），故附表1房地價值僅餘552萬9729
    元（18,772, 614- 13,242,945=5,529,729）。加計附表2房
    地價值，抗告人財產僅1616萬3643元（5,529,729+10,633,
    914=16,163,643），顯不足以清償稅捐優先債權1923萬7382
    元。依前述說明，倘宣告破產，對於其他破產債權人而言，
    並無依破產程序受償之可能，實與破產制度本旨不合，自應
    認本件無宣告破產之實益。
四、從而，原法院以本件無宣告破產實益，駁回抗告人破產宣告
    之聲請，理由雖與本院不同，但結論並無二致，仍應予以維
    持。從而，抗告意旨指摘原裁定不當，求予廢棄，為無理由
    ，應予駁回，爰裁定如主文。
中    華    民    國   100    年    7     月    7     日
                    民事第十七庭
                        審判長法  官 藍文祥
                              法  官 陳麗芬
                              法  官 吳燁山
正本係照原本作成。
本裁定除以適用法規顯有錯誤為理由外，不得再抗告。如提起再
抗告，應於收受後10日內委任律師為代理人向本院提出再抗告狀
。並繳納再抗告費新台幣1000元。
中    華    民    國   100    年    7     月    8     日
                              書記官 于  誠
附表1：已設定抵押權之不動產
┌─┬──┬──────────────┬──────┬─────┬────┐
│編│種類│       房地位置             │價       值 │  抵押權  │不動產  │
│號│    │（均坐落新北市○○區○○段）│（新台幣）  │ 設定情形 │謄  本  │
├─┼──┼──────────────┼──────┼─────┼────┤
│1 │房屋│土地公坑小段1116建號        │66萬8831元  │Ａ抵押權  │鑑定報告│
│  │    │（基地：土地公坑小段5地號） │            │（註一）  │書第74頁│
├─┼──┼──────────────┼──────┼─────┼────┤
│2 │土地│土地公坑小段5地號           │276萬1465元 │Ａ抵押權  │鑑定報告│
│  │    │（應有部分40841/3000000）   │            │          │書第58頁│
├─┼──┼──────────────┤            ├─────┼────┤
│3 │土地│勢子小段193地號             │            │Ａ抵押權  │鑑定報告│
│  │    │（應有部分40841/3000000）   │            │          │書第65頁│
├─┼──┼──────────────┼──────┼─────┼────┤
│4 │房屋│後厝段土地公坑小段741建號   │1354萬2915元│Ｂ、Ｃ抵押│鑑定報告│
│  │    │（應有部分442/1208；基地為  │            │權（註二）│書第90頁│
│  │    │土地公坑小段6地號）         │            │          │        │
├─┼──┼──────────────┼──────┼─────┼────┤
│5 │土地│後厝段土地公坑小段6地號     │82萬2945元  │Ｂ、Ｃ、Ｄ│鑑定報告│
│  │    │（應有部分56810/3000000）   │            │抵押權（註│書第62頁│
│  │    │                            │            │三）      │        │
├─┼──┼──────────────┤            ├─────┼────┤
│6 │土地│後厝段北勢子小段193-3地號   │            │Ｂ、Ｃ、Ｄ│鑑定報告│
│  │    │（應有部分56810/3000000）   │            │抵押權    │書第67頁│
├─┼──┼──────────────┼──────┼─────┼────┤
│7 │房屋│後厝段土地公坑小段899建號   │97萬6518元  │註四      │鑑定報告│
│  │    │（基地：土地公坑小段6地號） │            │          │書第95頁│
├─┴──┴──────────────┴──────┴─────┴────┤
│                                 合計：1877萬2674元                       │
├─────────────────────────────────────┤
│註一：Ａ抵押權─編號1至3房地，設定第一順位本金最高限額抵押權226萬元、權利 │
│                人富析公司。                                              │
│註二：Ｂ抵押權─編號4至6房地，設定第一順位最高限額抵押權800萬元、權利人花 │
│                旗銀行。（編號4房屋價值逾抵押權金額）                     │
│      Ｃ抵押權─編號4至6房地，設定第三順位最高限額抵押權216萬元、權利人花 │
│                旗銀行。（編號4房屋價值逾抵押權金額）                     │
│註三：Ｄ抵押權─編號5、6土地，設定第三順位最高限額抵押權128萬元、權利人蘇 │
│                希宗。                                                    │
│註四：其餘抵押權人未陳報行使抵押權，故省略該部分抵押權之說明。            │
└─────────────────────────────────────┘
附表2：未設定抵押權之不動產
┌──┬──┬──────────────┬────────┐
│編號│種類│明細                        │價值（新台幣）  │
├──┼──┼──────────────┼────────┤
│ 1  │房屋│新北市○○區○○段土地公坑小│62萬3019元      │
│    │    │段999建號                   │                │
├──┼──┼──────────────┼────────┤
│ 2  │房屋│後厝段土地公坑小段1172建號  │59萬1517元      │
├──┼──┼──────────────┼────────┤
│ 3  │房屋│後厝段土地公坑小段1173建號，│60萬9028元      │
│    │    │應有部分4343/8561           │                │
├──┼──┼──────────────┼────────┤
│ 4  │房屋│後厝段土地公坑小段1021建號，│281萬5465元     │
│    │    │應有部分99/599              │                │
├──┼──┼──────────────┼────────┤
│ 5  │房屋│後厝段北勢子小段534建號     │35萬2340元      │
├──┼──┼──────────────┼────────┤
│ 6  │土地│後厝段北勢子小段197地號，應 │41萬8507元      │
│    │    │有部分232/100000            │                │
├──┼──┼──────────────┼────────┤
│ 7  │房屋│後厝段北勢子小段982建號     │150萬4801元     │
├──┼──┼──────────────┼────────┤
│ 8  │土地│後厝段北勢子小段200地號，應 │152萬3917元（編 │
│    │    │有部分1231/300000           │號8、9土地合計）│
├──┼──┼──────────────┤                │
│ 9  │土地│後厝段土地公坑小段5-102地號 │                │
│    │    │，應有部分1231/300000       │                │
├──┼──┼──────────────┼────────┤
│ 10 │房屋│後厝段土地公坑小段1187建號，│190萬2663元     │
│    │    │應有部分4/18                │                │
├──┼──┼──────────────┼────────┤
│ 11 │土地│後厝段土地公坑小段5-101地號 │12萬2733元（編號│
│    │    │，應有部分9460/300000       │11、12土地合計）│
├──┼──┼──────────────┤                │
│ 12 │土地│後厝段北勢子小段194地號，   │                │
│    │    │應有部分9460/300000         │                │
├──┼──┼──────────────┼────────┤
│ 13 │土地│後厝段北勢子小段114-94地號，│16萬9920元      │
│    │    │應有部分1/2                 │                │
├──┴──┴──────────────┴────────┤
│                                    合計：1063萬3914元    │
└─────────────────────────────┘